【裁判字號】    99,交聲,7
【裁判日期】    990121
【裁判案由】    違反道路交通管理處罰條例聲明異議
【裁判全文】
臺灣新竹地方法院交通事件裁定           99年度交聲字第7號
原處分機關    交通部公路總局新竹區監理所
異  議  人    徐訓良
即受處分人
上列異議人因違反道路交通管理處罰條例案件，對於交通部公路
總局新竹區監理所中華民國98年12月8日所為之竹監自字第裁50-
E00000000 號違反道路交通管理事件裁決處分，聲明異議，本院
裁定如下：
       主  文
原處分撤銷。
徐訓良汽車所有人，使用註銷之牌照行駛，處罰鍰新臺幣仟陸
佰元，牌照扣繳之。
        理  由
一、按受處分人，不服第8 條主管機關所為之處罰，得於接到裁
    決書之翌日起20日內，向管轄地方法院聲明異議；又交通法
    庭認為聲明異議有理由或聲明異議雖無理由，而原處分不當
    或違法者，應以裁定將原處分經聲明異議部分撤銷，並自為
    裁定，道路交通管理處罰條例第87條第1 項、道路交通案件
    處理辦法第20條，分別定有明文。次按汽車使用註銷之牌照
    行駛者，處汽車所有人新臺幣（下同）3,600 元以上18,000
    元以下罰鍰，並禁止其行駛，且牌照扣繳之；道路交通管理
    處罰條例第12條第1項第4款、第2項亦有明定。
二、原處分意旨略以：異議人徐訓良所有之車牌號碼JR-9389 號
    自用一般小客車，於民國98年12月8 日12時30分許，在新竹
    縣竹北市縣○○路與光明五街口，因使用註銷之牌照行駛，
    經新竹縣政府警察局警員填掣竹縣警交字第E00000000 號舉
    發違反道路交通管理事件通知單予以舉發。嗣異議人向原處
    分機關提出陳述，由原處分機關函請原舉發單位調查，仍認
    其有前揭違規行為，而依道路交通管理處罰條例第12條第 1
    項第4款、第2項規定，於98年12月8日以竹監自字第裁50-E0
    0000000號違反道路交通管理事件裁決書裁處異議人罰鍰5,4
    00元。
三、聲明異議意旨略以：異議人主張97年及98年間大部分時間均
    在大陸地區治療疾病，關於國內事務一切均委由其胞姊徐雪
    枝代為處理，惟徐雪枝並未向異議人提及該車牌已因逾檢註
    銷一事，之後徐雪枝因病過逝，迨於舉發當日異議人始知其
    車牌已遭註銷，為此請求免罰等語。
四、經查：
(一)、異議人所有之上開車輛前於97年間因「該車不依限期於97年
    11月15日前參加定期檢驗」之違規事實，經原處分機關依違
    反道路交通管理處罰條例第17條第1 項之規定，以竹監檢字
    第502710820 號違反道路交通管理事件通知單逕行舉發，該
    通知單並由異議人之同居人即徐雪枝收受，惟異議人並未於
    舉發通知單所載應到案日期（98年6 月30日前）到案，原處
    分機關乃於98年9月9日以竹監自字第裁00-000000000號裁決
    書逕行裁決，並於98年9 月15日寄存送達上開裁決書，異議
    人仍未到案，原處分機關乃依道路交通管理處罰條例第17條
    第1 項之規定，自98年9月9日起註銷牌照等情，有新竹區監
    理所竹監檢字第502710820 號舉發違反道路交通管理事件通
    知單、交通部公路總局新竹區監理所竹監自字第裁00-00000
    0000號違反道路交通管理事件裁決書各1份及送達證書2紙附
    卷可稽。而異議人對於98年12月8 日12時30分許，其所有車
    牌號碼JR-9389 號自用一般小客車，行經新竹縣竹北市縣○
    ○路與光明五街口，使用註銷之牌照行駛等情並不否認，有
    異議人聲明異議狀1 份附卷可稽。此外，異議人所有之上開
    車輛牌照已因逾檢註銷，亦有汽車車籍查詢資料1 紙在卷可
    參。是以，異議人所有之上開車輛於舉發時地有使用註銷之
    牌照行駛之違規事實應可認定。
(二)、異議人雖辯稱因其身在大陸地區治療疾病，關於國內事務一
    切均委由其胞姊徐雪枝代為處理，惟徐雪枝並未向異議人提
    及該車牌已因逾檢註銷一事，迨於舉發當日異議人始知其車
    牌遭註銷云云，惟查車輛受檢之指定日期已明載於行車執照
    上，隨照通知，又按汽車不依限期參加定期檢驗，逾期6 個
    月以上者，註銷其車牌，道路交通管理處罰條例第17條第 1
    項定有明文，異議人既為合法考領駕駛執照之人，對定期檢
    驗時間及前開規定自難諉為不知，是異議人自應依行照所載
    檢驗期限自行前往受檢，監理機關並無另為通知之義務，異
    議人既為車輛所有人，自有義務遵循行車執照上所載之指定
    日期辦理送驗，殊不得藉詞規避上開責任。再者，異議人所
    陳委託他人代為處理車輛受檢等情縱屬實在，惟仍應注意督
    促該受託人於限期內參加定期檢驗，異議人未善盡其督促之
    責，受託人亦怠於履行異議人之託付，此等疏失乃可歸責於
    異議人及其受託人之事由，自應由異議人負擔此等不利益。
    依此，異議人辯稱主觀上並無使用註銷牌照行駛之意圖，並
    執上開理由以圖免責，尚無可採。
五、綜上，異議人所有車牌號碼JR-9389 號自用小客車，確有牌
    照業經註銷，無牌照仍行駛之違規事實，惟依違反道路交通
    管理事件統一裁罰基準及處理細則第2 條所定：「處理違反
    道路交通管理事件之程序及統一裁罰基準依本細則之規定辦
    理。前項統一裁罰基準，如附件違反道路交通管理事件統一
    裁罰基準表」，而依違反道路交通管理事件統一裁罰基準表
    所示，就違反道路交通管理處罰條例第12條第1項第4款之違
    規行為，於期限內繳納或到案聽候裁決者，處罰鍰3,600 元
    。從而，本件異議人所有車牌號碼JR-9389 號自用一般小客
    車違規，其於期限（98年12月26日）內到案聽候裁決，原處
    分機關裁處異議人罰鍰5,400 元，此部分顯有不當。是異議
    人之異議雖無理由，然原處分既有不當，自應由本院將原處
    分撤銷，依上述道路交通管理處罰條例第12條第1項第4款、
    第2 項及違反道路交通管理事件統一裁罰基準表之規定，對
    異議人裁處如主文第2項所示，以茲適法。
六、應依道路交通案件處理辦法第20條前段，裁定如主文。
中    華    民    國    99    年    1     月    21    日
                  交通法庭法  官    楊數盈
以上正本證明與原本無異。
如不服本裁定，應於裁定送達後5 日內向本院提出抗告狀。
中    華    民    國    99    年    1     月    21    日
                          書記官    陳麗麗

司法院資訊處製作；財團法人民間司法改革基金會備份。
